臺灣臺中地方法院民事判決　　　　　　100年度訴字第152號
原　　　告　台新國際商業銀行股份有限公司
法定代理人　蔡榮棟
訴訟代理人　吳美珠
被　　　告　劉功旭
　　　　　　李鳳娥
上列當事人間請求給付消費帳款請求清償債務事件，本院於民國
100年8月3日言詞辯論終結，判決如下：
    主  文
被告劉功旭、李鳳娥應連帶給付原告新台幣伍拾貳萬柒仟捌佰貳
拾伍元，及其中新台幣拾萬元自民國九十九年八月十八日起至
清償日止，按年息百分之十八計算之利息。
被告劉功旭應給付原告新台幣貳拾萬柒仟佰肆拾壹元，及其中
新台幣捌萬玖仟壹佰玖拾肆元，自民國九十九年八月十八日起至
清償日止，按年息百分之十八計算之利息。
訴訟費用新台幣壹萬壹仟柒佰拾元，除減縮部分外，由被告劉功
旭、李鳳娥連帶負擔新台幣柒仟玖拾壹元，被告劉功旭負擔新台
幣貳仟柒佰伍拾捌元。
    事實及理由
壹、程序部分
一、按訴狀送達後，原告不得將原訴變更或追加他訴。但請求之
    基礎事實同一者或擴張或減縮應受判決事項之聲明者，不在
    此限，民事訴訟法第255條第1項第2款、第5款定有明文。本
    件原告起訴請求被告劉瓊穗即劉心芸（已於民國100年5月30
    日成立和解，下稱劉心芸）給付原告新台幣（下同）905,16
    6元，及其中本金389,194元自99年8月18日起至清償日止，
    按年息18%計算之利息。惟於100年1月26日訴訟進行中，本
    於同一之信用卡消費帳款之請求而追加同一信用卡之持卡人
    即債務人劉功旭、連帶保證人李鳳娥為被告，並變更聲明為
    被告3人應連帶給付原告905,166元，及其中本金389,194元
    自99年8月18日起至清償日止，按年息18%計算之利息。嗣於
    100年4月13日減縮追加被告李鳳娥應給付原告697,825元，
    及其中本金300,000元自99年8月18日起至清償日止，按年息
    18%計算之利息。於100年5月30日與被告劉心芸成立和解後
    ，於100年6月2日具狀減縮聲明為被告劉功旭應給付原告735
    ,166元，及其中本金389,194元自99年8月18日起至清償日止
    ，按年息18%計算之利息；被告李鳳娥應於上開被告劉功旭
    給付原告527,825元，及其中本金300,000元自99年8月18日
    起至清償日止，按年息18%計算之利息部分負連帶責任（即
    被告劉功旭、李鳳娥應連帶給付原告527,825元，及其中300
    ,000元自99年8月18日起至清償日止，按年息18%計算之利息
    。被告劉功旭另應給付原告207,341元，及其中89,194 元自
    99年8月18日起至清償日止，按年息18%計算之利息）。則原
    告基於同一之請求之事實基礎所為之追加被告，減縮應受判
    決事項之聲明，依上開說明應予准許，先予敘明。
二、次按當事人喪失訴訟能力或法定代理人死亡或其代理權消滅
    者，訴訟程序在有法定代理人或取得訴訟能力之本人，承受
    其訴訟以前當然停止；承受訴訟人於得為承受時，應即為承
    受之聲明，民事訴訟法第170條、第175條第1項分別定有明
    文。查本件原告之法定代理人由吳清文變更為蔡國棟，並由
    原告及其法定代理人具狀聲明承受訴訟，有民事承受訴訟聲
    明狀暨所附資料附卷可憑，經核並無不符，自應准其承受訴
    訟。
三、又按言詞辯論期日，當事人之一造不到場者，得依到場當事
    人之聲請，由其一造辯論而為判決，民事訴訟法第385條第1
    項前段定有明文。查本件被告劉功旭、李鳳娥均經合法通知
    ，而未於言詞辯論期日到場，有本院言詞辯論筆錄、報到單
    、送達證書、公示送達公告與報紙等在卷可證；且均核無民
    事訴訟法第386條各款所列情形，爰依原告之聲請，由其一
    造辯論而為判決。
貳、實體部分
一、原告起訴主張：
（一）被告劉功旭邀同被告李鳳娥及劉心芸為連帶保證人，向原
      告請領信用卡。依約被告劉功旭得於特約商店記帳消費，
      所生應負帳款應於繳款截止日前向原告清償或以循環信用
      方式繳付最低應繳金額。被告功旭、李鳳娥就使用系爭信
      用卡所生債務，負全部給付暨連帶清償責任。惟被告劉功
      旭自發卡日起至99年8月17日止，消費記帳尚餘905,166元
      （含消費本金389,194元及利息515,972元）未按期給付。
      依會員約定條款第16條約定，循環信用利息之計算方式，
      係將每筆得計入循環信用本金之帳款，自各筆帳款實際墊
      款日起以年息20%計算之清償日。依會員約定條款第24條
      約定，被告劉功旭已喪失期限利益，應即清償所有未清償
      之全部款帳，並應給付其中本金389,194元，自99年8月18
      日起至清償日止之利息。
（二）被告劉功旭最初申請系爭信用卡時之信用額度為30萬元，
      如果使用期間有正常繳款，會提高額度。被告李鳳娥娥連
      帶保證人資料卡係與信用卡合約書同時簽立，被告李鳳娥
      就被告劉功旭上開消費帳款於本金30萬元及利息應負清償
      責任。另一連帶保證人劉心芸業與原告和解清償17萬元，
      該17萬元於沖償利息後，應予扣除。
（三）聲明：(1)被告劉功旭、李鳳娥應連帶給付原告527,825元
      ，及其中300,000元自99年8月18日起至清償日止，按年息
      18%計算之利息。(2)被告劉功旭另應給付原告207341元，
      及其中89,194元自99年8月18日起至清償日止，按年息18%
      計算之利息。
二、被告劉功旭、李鳳娥未於言詞辯論期日到場，亦未提出任何
    書狀作何聲明或陳述。
三、法院之判斷：
（一）依系爭信用卡之會員約定條款原告之會員約定條款第1條
      「五應付帳款：指如無其他特別約定時，係指當期及前期
      累計未繳信用卡消費全部款項、預借現金金額、加上循環
      信用利息、年費、違約金、預借現金手續費、匯款作業處
      理費、掛失手續費或調閱簽帳單手續費等其他應繳款項。
      」、第4條第2項約定「連帶保證人對持卡人所使用信用卡
      所生之全部帳款負連帶清償責任。」、第16條第2項約定
      「各筆循環信用利息之計算，係將每筆「得計入循環信用
      本金之帳款」，自各筆帳款入帳日（實際墊款日）起，就
      該帳款之金額以持卡人電腦評分結果所訂定之差別利率年
      息（最高百分之二十：日息萬分之五點四七九）逐日計算
      至該筆帳款結清之日止（元以下四捨五入）……。」，及
      系爭信用卡之用卡須知第1條第2項循環信用利息約定「循
      環信用利息係自本行實際為您撥付消費款予特約商店之日
      起按日計算，日息為萬分之伍點四七九（此為上限，實際
      利率按當期月結單利率收取），當您選擇循環信用彈性付
      款，僅需繳交最低應繳金額以上之金額即可，最低應繳金
      額=額度內消費（含預借現金）之5%+額度外之消費+非循
      環信用之費用（循環利息、延滯金、掛失費、年費及各項
      手續費。」，有台新銀行信用卡申請書、會員約定條款在
      卷可證。
（二）本件被告劉功旭為系爭信用卡之持卡人及債務人，被告李
      鳳娥為系爭信用卡之連帶保證人。系爭信用卡初次申請核
      准之信用額度為30萬元，本件原告復未舉證其有通知連帶
      保證人即被告李鳳娥調高被告劉功旭信用額度之事實，是
      依約被告李鳳娥於本金30萬元範圍內負連帶清償責任。依
      原告提出之99年8月17日之客戶帳務查詢文件，可知系爭
      信用卡消費帳款於99年8月17日尚有本金389,194元、利息
      515,97 2元，未依約清償，有台新銀行信用卡申請書、會
      員約定條款、信用卡電腦消費細表等在卷可證，堪信為真
      實。嗣系爭信用卡另一連帶保證人劉心芸已向原告清償17
      萬元，依民法第323條規定上開清償先抵充利息，則被告
      劉功旭尚欠原告本金389,194元、利息345,972元。從而，
      原告請求被告劉功旭給付原告735,166元，及其中389,194
      元自99年8月18日起至清償日止，按年息18%計算之利息；
      被告李鳳娥應就被告劉功旭上開給付原告527,825元，及
      其中300,000元自99年8月18日起至清償日止，按年息18%
      計算之利息，負連帶責任。即原告請求被告劉功旭、李鳳
      娥應連帶給付原告527,825元，及其中300,000元自99年8
      月18日起至清償日止，按年息18%計算之利息。被告劉功
      旭應給付原告207,341元，及其中89,194元自99年8月18日
      起至清償日止，按年息18%計算之利息，為有理由，應予
      准許。
四、本件事實已臻明確，兩造其餘攻擊、防禦方法，經審酌後，
    均與結論無涉，爰不一一贅述，附此敘明。
五、本件訴訟費用為裁判費9,910元，公示送達登報費用150元、
    1,650元，共計11,710元，除減縮部分（裁判費1,861元）應
    由原告負擔外，其餘訴訟費用應由敗訴之被告劉功旭、李鳳
    娥連帶負擔7,091元，被告劉功旭另負擔2,758元。
六、訴訟費用負擔之依據：民事訴訟法第78條、第85條第2項。
中    華    民    國    100    年    8    月    10    日
                  民事第一庭    法  官  周玉蘭
正本係照原本作成。
如對本判決上訴，須於判決送達後20日內向本院提出上訴狀（須
附繕本）。如委任律師提起上訴者，應一併繳納上訴審裁判費。
中    華    民    國    100    年    8    月    10    日
                                書記官  董美惠